臺灣新北地方法院民事判決　　　　　　　　110年度婚字第3號
原　　　告　乙○○　
訴訟代理人　黃靖雯律師
　　　　　　邱俐馨律師
被　　　告　甲○○　

訴訟代理人　李岳洋律師
複　代理人　蔣子謙律師
　　　　　　白子廣律師
上列當事人間請求離婚事件，本院於民國110 年10月13日言詞辯
論終結，判決如下：
    主      文
准原告與被告離婚。
訴訟費用由被告負擔。
    事實及理由
一、原告主張：
  ㈠原告乙○○與被告甲○○於民國94年11月27日結婚，於94年
    12月22日為結婚登記，婚後同住在新北市○○區○○街000
    巷000號12樓。
  ㈡原告請求依民法第1052條第1 項第3 款、第2 項規定判准離
    婚：
    ⒈原告婚後任職專案工程師，而被告婚後一年多即辭去工作
      至今都無業，家中所有支出開銷均由原告一人負擔。被告
      個性強硬且堅持己見不肯妥協且易怒，稍有不悅即口出威
      脅，家中氣氛早已低迷不堪。
    ⒉被告結婚後即無外出工作，精神長期處於不穩定狀態，甚
      至揚言自殺：
      ⑴於108 年8 月間，被告曾與其母親有紛爭便作勢要吞藥
        自盡，被告母親錄音說：「『又』弄了一堆藥說要吃。
        」等語，足見被告非第一次揚言自殺，被告亦時不時傳
        類似輕生之言論給原告，長期下來使原告精神不堪其擾
        。
      ⑵曾有鄰居發出的聲音令被告早上不能睡覺，被告便於凌
        晨4 點至頂樓製造噪音，報復樓上鄰居。此外，被告精
        神不穩定之情形並非近年才有，於105 年7 月間，被告
        與胞弟吵架，被告即在家中揮刀、亂剁並造成桌上三處
        痕跡，此一事件使得原告開始對被告心生恐懼。
    ⒊原告確實於四年前曾外遇，惟這四年來原告盡力彌補、扮
      演好丈夫角色，而被告之惡言相向或玉石俱焚之言行舉止
      卻從未停止：
      ⑴原告近年亦盡力彌補，惟無論原告怎麼努力，被告依舊
        放任自己之情緒問題，長期將原告當作情緒發洩之對象
        ，令原告感到身心俱疲。甚且，被告依然時常懷疑原告
        行蹤，並質問原告去向，毫無論據直指原告外遇，用「
        姦夫淫婦」、「賤女人」等不雅言論不斷謾罵，令原告
        感到十分氣憤及無奈。
      ⑵原告於106 年間之出軌行為已獲被告宥恕，然被告於本
        案言詞辯論終結之際，復又憑空杜撰109 年原告與陌生
        女子有親密肢體接觸一說，多年來被告不斷指謫原告外
        遇，被告所為已屬對原告之重大侮辱構成不堪同居之虐
        待。
    ⒋被告與被告母親經常恐嚇原告，並用神怪之說威脅原告及
      其家人：
      ⑴原告只要稍有不順被告心意，被告便出言恐嚇，曾多次
        傳給原告：「去死」、「不要家人陪葬」、「不要讓你
        媽媽落單」、「同歸於盡」等言論，此有兩造對話紀錄
        可證。
      ⑵被告母親亦時常煩擾原告，不斷控訴原告無情，甚至表
        示女兒死在他家也不要害怕，並不放過原告全家等語。
      ⑶原告遭受被告與被告母親長期精神虐待已無法正常上班
        、生活，甚為痛苦。
    ⒌原告實在不堪被告與被告母親之精神言語虐待只好先行搬
      出兩造住所，與母親、哥嫂一家同住：
      ⑴於109 年底，原告已難以負荷被告給予之精神壓力無法
        再與其同住，被告威脅若原告搬出去會「持續關心」原
        告周遭親友。
      ⑵原告搬離原住所後，被告施加之精神虐待仍不停歇，頻
        頻傳怨恨訊息予原告，原告只要看到被告傳送的訊息就
        會感到極端之恐懼、害怕，109 年10月間，原告開始至
        板橋樂為診所接受心理治療。
    ⒍被告母親不惜揭露原告胞兄之身世，造成原告胞兄精神崩
      潰，原告家族失和，更使兩造婚姻紛爭擴及為兩家族之紛
      爭：
      被告母親於日前將原告胞兄身世告知原告胞兄，並向原告
      胞兄表示：原告胞兄當年是撿回來的，非原告母親親生等
      語。此言論造成原告胞兄身心遭受重大打擊，鬧得原告家
      族天翻地覆。被告及被告母親均承認此舉係刻意為之，如
      此之行舉已造成兩造間情感決裂至不可回復。
    ⒎實則，被告業已多次表明離婚意願，甚至於本件調解庭上
      均係在討論離婚條件，僅因離婚條件差距過大被告才不願
      達成離婚合意：
      於109 年6 月間，被告曾表示沒辦法和不愛他的人相處而
      簽了離婚協議書，109 年11月，被告再次表明有離婚意願
      ，並與原告協議離婚條件，惟卻漫天要價，於本件調解庭
      上兩造均係針對離婚條件進行討論，僅因離婚條件差距過
      大被告始不願達成離婚合意，顯見被告亦有離婚之意，綜
      上，原告就民法第1052條第1 項第3 款及同法第1052條第
      2 項請求法院擇一為判決離婚。聲明：如主文所示。
二、被告答辯略以：
  ㈠被告並無對原告有為虐待情事：
    被告婚後並非無業，而係在被告娘家宮廟與通訊行幫忙，亦
    非如原告所述迷信神明，當原告與被告意見不合時，原告深
    知被告情緒不穩，竟利用此點不斷刺激被告，被告方會口出
    傷害己身言論，被告事後已傳送訊息給原告希冀挽回此段婚
    姻。
  ㈡原告非係有責程度較輕之一方，故原告不得依第1052條第2
    項規定請求與被告離婚：
    ⒈兩造婚姻並無難以維持之重大事由，原告卻於106 年間突
      向被告表達欲與被告離婚之意，被告才發現原告竟對此段
      婚姻不忠，原告與任職公司之女同事發展親密關係，前揭
      外遇事件發生後，被告因而壓力過大致罹患憂鬱症，直至
      109 年中，被告再度因身體不適住院，原告未曾照顧聞問
      ，待被告出院後，原告旋即搬離雙方住所不願回家，然被
      告仍殷切盼望挽回此段婚姻。
    ⒉原告更曾向被告坦承會找尋年經女子進行援助交際，經常
      與年經女子聊天等事實，是原告於婚姻存續期間買春召妓
      ，實違背婚姻忠實義務。
    ⒊於109 年，被告胞弟丙○○曾在板橋大遠百目擊原告與另
      一名女性有親密肢體接觸，致被告情緒崩潰憂鬱症加重，
      兩造結為連理多年，雖偶生齟齬、意見不合或口角爭執，
      本所難免，原告自應循理性方式妥善溝通處理解決，而原
      告率爾提起裁判離婚訴訟後，被告所傳送訊息皆係對於原
      告表達失望之情，被告表面上採激將法，實際內心真意係
      欲挽回此段婚姻，或許手段激烈，然並非被告真意，至為
      明確。
  ㈢被告就原告所提證據答辯如下：
    ⒈被告並非作勢爬窗，彼時係因兩造居住大樓中庭有小孩喧
      嘩吵鬧，被告方前往陽台查看，又因被告身高不足，故拿
      取 小椅子墊高查看。
    ⒉被告母親口述被告「弄了一堆藥要吃」等語，係被告因身
      體不適，欲拿取止痛藥服用緩解。
    ⒊兩造於110 年4 月9 日之對話，係因被告罹患憂鬱症致失
      眠問題身體十分不適而向原告抒發心情，當日上午兩造仍
      有親密對話；兩造於110 年10月31日對話係因原告彼時向
      被告訴請離婚，被告憂鬱症復發而希望挽回原告之方式，
      被告從未有自殺意圖。
    ⒋被告係欲在早晨尚未如此炎熱之時前往大樓頂樓做早操，
      對於導致打擾鄰居乙事，被告業已向其表達歉意。
    ⒌被告否認彼時有持刀亂剁乙事，原告應負舉證責任。
    ⒍被告有此情緒性發言，係因原告為載運女性友人未通知被
      告即將家庭用車駛離，致被告憂鬱症復發加劇之故。
    ⒎被告否認離婚協議書形式真正。
  ㈣聲明：⒈原告之訴駁回。⒉訴訟費用由原告負擔。
三、得心證之理由：
  ㈠原告乙○○與被告甲○○係於94年11月27日結婚，於94年12
    月22日為結婚登記，婚後同住在新北市○○區○○街000 巷
    000 號12樓，婚姻關係現仍存續中，業據原告提出戶籍謄本
    在卷可稽，復為兩造所不爭，應堪採信。
  ㈡按當事人主張有利於己之事實者，就其事實有舉證之責任，
    民法第277 條第1 項前段定有明文。是以夫妻之一方受他方
    不堪同居之虐待，固得請求離婚，惟請求離婚之原告對於此
    項虐待事實，除依法律規定無庸舉證外，應負舉證責任（最
    高法院37年上字第6882號判例意旨參照）。次按夫妻之一方
    受他方不堪同居之虐待，固得請求離婚，而所謂不堪同居之
    虐待，係指予以身體上或精神上不可忍受之痛苦，致不堪繼
    續同居者而言，如非客觀上已達於此程度，不容夫妻之一方
    ，以主觀之見解，任意請求與他方離婚。至於夫妻之一方有
    無受他方為身體上及精神上不堪同居之虐待，須從夫妻之一
    方對待他方，是否以誠摯的相愛為基礎而觀察，此誠摯基礎
    若未動搖，則偶有勃谿，即難謂為不堪同居之虐待，故一方
    主張受有他方不堪同居之虐待，必須就雙方共同生活的全盤
    情況為觀察，並針對具體事件，衡量夫妻之一方受他方虐待
    所受傷害之嚴重性，斟酌當事人之教育程度、社會地位及其
    他情事，是否以危急婚姻關係之維繫以為斷，亦有司法院大
    法官會議解釋字第372 號解釋意旨足資參照。
  ㈢原告主張被告於婚姻期間，曾以LINE通訊軟體傳送訊息予被
    告，對被告恫嚇稱：「你知道嗎？賤男人跟賤女人會不得好
    死耶，因為通姦者會下18層地獄。不要讓我抓到矮肥短臉上
    有斑的女人，因為我會讓她身高變得更短。順便用鹽酸幫她
    美容。還有要帶臉斑妹的話，就帶遠一點去，不要老是帶到
    大遠百，老套。還有不要再讓你媽媽落單，因為我不知道下
    一次我會怎麼對他。」等語，及「你記住了，我只有一個人
    。但你只有一個媽媽。若把我弄得活不下去，你也去。若再
    不回頭，對我好一點。去死吧。」等語，及「你要死自己所
    ，不要你家人為你陪葬。」等語，「你說話就這麼殺人於無
    形嗎？想死嗎？好啊，大家同歸於盡。從上星期到現在的，
    我一起發洩。你再盡量不經營這家的跟我說勉強不會快樂，
    這種傷我的話。一直拿刀刺教激我，讓我傷心。大家就同歸
    於盡。」等語，及「想把人逼死呢？掰掰，感恩。（傳送高
    樓照片）。這個高度，很完美。」等語，有LINE對話紀錄擷
    圖在卷可稽，堪認被告確有傳送前揭訊息予原告。
  ㈣再查，上開對話紀錄中，除提及對原告外遇之不滿外，另提
    及「順便用鹽酸幫她美容」、並數次提及原告母親，及「還
    有不要再讓你媽媽落單，因為我不知道下一次我會怎麼對他
    。」、「你記住了，我只有一個人。但你只有一個媽媽。」
    ，甚而傳送高樓照片，並提及「想把人逼死呢？掰掰，感恩
    。這個高度，很完美。」等語，有暗指跳樓之意，並傳送「
    大家就同歸於盡」等用語，內文已提及加害生命、身體之事
    ，衡情一般人見聞此對話內容，皆會心生恐懼，是被告所為
    ，應屬不堪同居之虐待。
  ㈤至被告辯稱：係因原告外遇，情緒氣憤下才會傳送如此訊息
    ，且因被告外遇，導致原告罹患憂鬱症，故一時情緒失控方
    會傳送訊息云云，經查：
    ⒈證人即原告之弟丙○○於本院審理時證稱：106 年間，原
      告曾經想和被告離婚，當時我有去兩造家中，當天原告說
      兩造相處有問題，後來被告發現原告跟公司同事有不正常
      往來，說她發現汽車旅館的發票紀錄，之後原告也有跟我
      承認說他有外遇，想跟被告離婚，109 年10月原告也提及
      離婚，當時原告也說是兩造個性、相處問題，但109 年11
      月18日晚上約7 、8 點，我跟太太去板橋大遠百，當時我
      跟我太太搭手扶梯上來，看到原告在陪一個女生在手扶梯
      旁的專櫃買東西，雙方有親暱互動，兩人靠的很近、有牽
      手，我跟我太太總共看了3 到5 分鐘，我跟原告距離大約
      是審判長到證人席的位置，當下我沒有跟被告講，因為兩
      造那時候還在協調，我也希望他們可以不要離婚，後來過
      了約1 個月，被告才知道這件事，因為我有跟我兒子說，
      兒子跟我媽媽說，我媽媽才跟被告講這事等語，核與原告
      自承於106 年間有外遇乙節相符，參以證人丙○○就109
      年11月間發現原告與其他女子有過於親暱之舉動乙節，指
      述歷歷，如非親身經歷，尚難為如此完整之陳述，是證人
      丙○○之證述，應堪採信，從上揭證述可知，原告於106
      年間及109 年間，與其他女子有逾越男女分際之行為。至
      被告訴送代理人另聲請傳喚證人丙○○之妻，惟待證事實
      與證人丙○○之證述內容同一，是本院認此部分待證事實
      業已明確，無庸再行傳喚，併此敘明。
    ⒉原告於婚姻關係存續中，與其他女子有逾越男女分際之行
      為，確有不該，被告因而不滿或感到氣憤，亦屬人之常情
      。惟面對生活中之衝突，雙方實應理性解決，原告可選擇
      離婚，亦可選擇循法律途徑為請求，並非以加害生命、身
      體等恐嚇言語恫嚇他人；參以面對配偶出軌，如僅係因一
      時情緒，而有不當之舉之單一偶發事件，或有可憫，然查
      ，依原告提出之LINE通訊軟體對話擷圖觀之，被告之行為
      並非僅是得知原告與其他女子有逾越男女分際行為之當下
      ，因一時氣憤所為之單一偶發事件，而係於長時間、多次
      為恐嚇言論；輔以原告恫嚇之內容，提及「鹽酸」、「同
      歸於盡」，甚而多次表達欲加害原告之母，已屬加害生命
      、身體之事，是被告所為，應已構成不堪同居之虐待。
    ⒊至被告辯稱：係因原告外遇，造成其罹患憂鬱症，方會有
      前揭言論云云。然查，罹患憂鬱症之原因甚多，並非原告
      一人即可造成，被告已係成年人，應對自己之言行負責，
      當面對配偶與其他女子逾越男女分際，因而氣憤、難過，
      均屬合理，然仍可選擇好好善待自己，無論選擇離婚、宥
      恕或循法律途徑解決，被告仍有選擇善待自我之途徑，而
      非將自身疾病全部歸責於對方，並陷入情緒勒索之無限循
      環，此舉不但無法維繫婚姻，所為之恫嚇言論更有違法之
      嫌；況查，憂鬱症並非加害他人之正當理由，被告所為之
      前揭言論，實屬以加害生命、身體之事恐嚇原告，是被告
      所為，應屬不堪同居虐待之行為。
  ㈥綜上，被告以加害生命、身體之事等言語恫嚇原告，逾越夫
    妻通常所能忍受之程度，已達不堪同居之程度，是本院綜上
    事證，認被告確有對他方為不堪同居之虐待，原告依民法第
    1052條第1 項第3 款規定，請求判決離婚，為有理由，應予
    准許，判決如主文第1 項所示。
  ㈦至原告雖併主張民法第1052條第2 項其他難以維持婚姻之重
    大事由為離婚原因，然本院既認定原告主張民法第1052條第
    1 項第3 款為有理由，自無庸再加審認民法第1052條第2 項
    ，附此敘明。
四、本件事證已臻明確，兩造其餘攻擊防禦方法及未經援用之證
    據，經審酌後，核與判決結果不生影響，爰不一一論述。
五、訴訟費用負擔之依據：家事事件法第51條，民事訴訟法第78
    條。
中    華    民    國   110    年    11    月    10    日
 
                  家事第二庭  法  官  廣于霙
以上正本證明與原本無異。 
如對本判決不服，應於判決送達後20日內向本院提出上訴狀。
中    華    民    國   110    年    11    月    10    日
                            書記官  李采錡